【裁判字號】    99,上更(一),12
【裁判日期】    990316
【裁判案由】    貪污治罪條例等
【裁判全文】
臺灣高等法院刑事裁定              99年度上更(一)字第12號
上  訴  人
即  被  告  甲○○
選任辯護人  余淑杏律師
            羅詩蘋律師
            莊佳樺律師
上列上訴人即被告因貪污治罪條例等上訴案件，本院裁定如下：
    主  文
甲○○羈押期間，自民國99年4月4日起，延長2月。
    理  由
一、按被告經法官訊問後，認為犯罪嫌疑重大，而逃亡或有事實
    足認為有逃亡之虞者，或所犯為死刑、無期徒刑或最輕本刑
    為5 年以上有期徒刑之罪者，非予羈押，顯難進行審判，得
    羈押之，刑事訴訟法第101 條第1 項第1 款、第3 款定有明
    文。而此所謂之羈押，乃拘禁被告之強制處分，其目的係在
    於保全證據、確保刑事訴訟程序之進行及刑罰權之執行。是
    被告經法官訊問後，究竟有無刑事訴訟法第101 條第1 項各
    款之情形，均屬事實問題，法院應按訴訟之程度，卷證資料
    及其他一切情事斟酌之。次按刑事訴訟法第101 條第1 項第
    3 款規定之羈押，係因被告所犯為死刑、無期徒刑或最輕本
    刑為5年 以上有期徒刑之罪者，其可預期判決之刑度既重，
    該被告為規避刑罰之執行而妨礙追訴、審判程序進行之可能
    性增加，國家刑罰權有難以實現之危險，該規定旨在確保訴
    訟程序順利進行，使國家刑罰權得以實現，以維持重大之社
    會秩序及增進重大之公共利益，其目的洵屬正當。又基於憲
    法保障人民身體自由之意旨，被告犯上開條款之罪嫌疑重大
    者，仍應有相當理由認為其有逃亡、湮滅、偽造、變造證據
    或勾串共犯或證人等之虞，法院斟酌命該被告具保、責付或
    限制住居等侵害較小之手段，均不足以確保追訴、審判或執
    行程序之順利進行，始符合該條款規定，非予羈押，顯難進
    行追訴、審判或執行之要件，此際羈押乃為維持刑事司法權
    有效行使之最後必要手段，於此範圍內，尚未逾越憲法第23
    條規定之比例原則，符合司法院釋字第392 號、第653 號、
    第654 號解釋意旨，與憲法第8 條保障人民身體自由及第16
    條保障人民訴訟權之意旨，尚無違背（司法院大法官會議釋
    字第665 號解釋同此意旨）。
二、本件上訴人即被告甲○○前經本院認為犯貪污治罪條例等罪
    嫌疑重大，有刑事訴訟法第101 條第1 項第1 款、第3 款之
    情形，非予羈押，顯難進行審判，為確保刑事訴訟程序之進
    行及刑罰權之執行，於民國99年1 月4 日執行羈押，至民國
    99年4 月3 日，3 個月羈押期間即將屆滿。
三、經查：本件上訴人即被告甲○○犯貪污治罪條例等罪案件，
    上訴至本院，經本院法官訊問後，認其所涉犯係貪污治罪條
    例第4 條第1 項第5 款之違背職務收受賄賂罪等罪，犯罪嫌
    疑重大，且所犯之上開之罪為最輕本刑為5 年以上有期徒刑
    之罪，符合刑事訴訟法第101 條第1 項第3 款之法定羈押原
    因，非予羈押，顯難確保審判之進行，而裁定予以羈押，業
    如前述。核被告甲○○因上開犯罪案件，前經原審判處有期
    徒刑12年，褫奪公權6 年在案，有上開判決附卷可稽，是其
    確係犯罪嫌疑重大，且所犯該罪為最輕本刑為5 年以上有期
    徒刑之罪，按訴訟之程度，卷證資料等情，符合刑事訴訟法
    第101 條第1 項第3 款之法定羈押原因，要無疑義。
四、又本案仍在本院調查、審理中，因其法定刑為5 年以上有期
    徒刑之罪，為確保日後審判進行及刑之執行，自仍有羈押之
    必要，核與比例原則並無違悖。另考諸司法院大法官會議釋
    字第66 5號，之所以為對刑事訴訟法第101 條第1 項第3 款
    ，作出異於條文文義及傳統實務見解之限制解釋，認犯重罪
    不得作為羈押被告之唯一理由，無非要箝制並防止行政機關
    濫權羈押被告；然如經法院介入審查結果，亦認被告犯有重
    罪而判以重刑者，即不生行政機關濫權羈押被告之問題，且
    參酌其他法治先進國家多有「重罪羈押」制度，被告若遭法
    院判處重刑者即得逮捕羈押之；良以遭判處重刑者常伴有逃
    亡、滅證之高度可能，此係趨吉避凶、脫免刑責、不甘受罰
    之基本人性，自有相當理由認為其有逃亡、滅證之可能。再
    佐以若僅命被告具保、責付或限制住居等侵害較小之手段，
    均不足以確保審判或執行程序之順利進行，而本案尚未確定
    ，仍有繼續羈押被告之必要。再審酌本案之犯行危害社會治
    安甚鉅，權衡國家刑事司法權之有效行使、社會秩序及公共
    利益、被告人身自由之私益及防禦權受限制之程度，認對被
    告維持羈押處分尚屬適當、必要，合乎比例原則，猶無法以
    具保替代羈押。再有無羈押之必要性，得否具保、責付、限
    制住居而停止羈押，亦屬事實審法院得自由裁量、判斷之職
    權，本件確有羈押之原因及必要等情，已如前述，本院審酌
    全案卷證，認前開羈押原因尚未消滅，並斟酌命聲請人即被
    告具保、責付或限制住居等侵害較小之手段，均不足以確保
    審判或執行程序之順利進行等情，無從准予被告以具保及限
    制住居等方式替代之，此與司法院大法官會議釋字第665 號
    解釋之意旨亦無相違。茲本院以前項原因依然存在，認有繼
    續羈押被告甲○○之必要，應自民國99年4 月4 日起，延長
    羈押貳月，爰依刑事訴訟法第108 條第1 項、第5 項，裁定
    如主文。
中    華    民    國    99    年    3     月    16    日
                  刑事第九庭審判長法  官  楊炳禎
                                  法  官  詹駿鴻
                                  法  官  周盈文
以上正本證明與原本無異。
如不服本裁定，應於收受送達後五日內向本院提出抗告狀。
                                  書記官  張郁琳
中    華    民    國    99    年    3     月    16    日

司法院資訊處製作；財團法人民間司法改革基金會備份。
